【裁判字號】    99,家聲,25
【裁判日期】    990204
【裁判案由】    選任特別代理人
【裁判全文】
臺灣彰化地方法院民事裁定              99年度家聲字第25號
聲  請  人  甲○○
上列當事人聲請選任特別代理人事件，本院裁定如下：
    主  文
選任張洪水為禁治產人乙○○○辦理其夫羅喬松遺產分割事宜之
特別代理人。
聲請費用由聲請人負擔。
    理  由
一、本件聲請意旨略以：聲請人甲○○為禁治產人乙○○○（女
    、民國十年七月十九日生，身分證統一編號：Ｚ000000000）
    之子及監護人，聲請人之父即禁治產人之夫羅喬松於九十八
    年六月十三日死亡，聲請人及禁治產人同為被繼承人羅喬松
    之繼承人，惟聲請人為禁治產人之法定代理人，於辦理被繼
    承人羅喬松遺產分割事宜時涉及自己代理與利益衝突，又禁
    治產人年事已高，現親屬僅妹妹張洪水一人，是為本次兩造
    辦理被繼承人羅喬松遺產分割事宜，爰依民法一千零九十八
    條第二項之規定，聲請選定禁治產人之妹張洪水為禁治產人
    辦理其夫羅喬松遺產分割事宜之特別代理人。
二、按監護人於監護權限內，為受監護人之法定代理人，監護人
    之行為與受監護人之利益相反或依法不得代理時，法院得因
    監護人、受監護人、主管機關、社會福利機構或其他利害關
    係人之聲請或依職權，為受監護人選任特別代理人，民法第
    一千零九十八條定有明文。
三、經查：聲請人主張其為禁治產人之子及監護人，其父即禁治
    產人之夫羅喬松於九十八年六月十三日死亡，為辦理分割遺
    產事宜等事實，業據其提出除戶戶籍謄本、戶籍謄本及本院
    98年度禁字第171號民事裁定影本等件在卷可稽，經核屬實
    ，堪認聲請人之主張為真實。是聲請人為禁治產人之監護人
    ，渠等辦理被繼承人之遺產分割事宜，即涉及自己代理及利
    益衝突問題，查所謂「依法不得代理」係採廣義，包括民法
    第一百零六條禁止自己代理或雙方代理之情形，以及其他一
    切因利益衝突，法律上禁止代理之情形，且如未經訴訟程序
    ，自應依實體法規定處理。復查禁治產人已近九旬，現僅餘
    妹妹張洪水一同輩親屬，有上開文件可憑，徵之張洪水為禁
    治產人之妹，衡情應為其姐妥適辦理遺產分割事宜，且核於
    前揭法文規定，尚無不合，從而，聲請人聲請選任張洪水於
    禁治產人辦理其夫羅喬松遺產分割事宜之特別代理人，於法
    有據，應予准許。
四、依非訟事件法第二十一條第一項前段，裁定如主文。
中    華    民    國    99    年    2    月      4    日
                        台灣彰化地方法院家事法庭
                              法    官  謝仁棠
以上為正本係照原本作成。
如對本裁定抗告，須於裁定送達後十日內向本院提出抗告狀，並
繳納抗告費用新臺幣一千元（須附繕本）。
中    華    民    國    99    年    2    月      4    日
                               書記官   陳瑤芳

司法院資訊處製作；財團法人民間司法改革基金會備份。
